【裁判字號】    97,停,48
【裁判日期】    970630
【裁判案由】    聲請停止執行
【裁判全文】
臺北高等行政法院裁定
                                     97年度停字第00048號
聲  請  人  甲○○
代  理  人  廖國訓律師
相  對  人  內政部
代  表  人  乙○○（部長）
代  理  人  丙○○
上列當事人間因居留事件，聲請人聲請停止原處分之執行，本院
裁定如下：
    主  文
聲請駁回。
聲請程序費用由聲請人負擔。
    理  由
一、本件繫屬後，相對人代表人變更為乙○○，業經具狀聲明承
    受訴訟，核無不合，應予准許，合先敘明。
二、按「於行政訴訟起訴前，如原處分或決定之執行將發生難於
    回復之損害，且有急迫情事者，行政法院亦得依受處分人或
    訴願人之聲請，裁定停止執行。」固為行政訴訟法第116 條
    第3 項前段所明定。惟訴願法第93條第2 項既規定受處分人
    得申請受理訴願機關或原處分機關停止執行，理論上得由上
    開機關獲得救濟，殊無逕向行政法院聲請之必要。且行政訴
    訟係審查行政處分違法之最終機關，若一有行政處分，不待
    訴願程序即聲請行政法院停止原處分之執行，無異規避訴願
    程序，而請求行政法院為行政處分之審查，故必其情況緊急
    ，非即時由行政法院予以處理，則難以救濟，否則尚難認有
    以行政法院之裁定予以救濟之必要，應認欠缺保護之必要，
    而駁回其聲請（最高行政法院91年度裁字第906 號裁定參照
    ）。
三、本件聲請意旨略謂：聲請人於民國（下同）86年7 月4 日與
    訴外人林眾鴻結婚，嗣因感情不睦，於89年12月13日協議離
    婚，並辦理離婚登記。但雙方又於翌日填寫結婚證書，持向
    戶政事務所協理結婚登記，原告並於93年7 月2 日以依親方
    式申請取得定居許可。嗣原告發現第二次結婚之法律要件有
    欠缺，訴請確認婚姻關係不成立獲勝訴判決確定，於95年10
    月11日經戶政事務所撤銷結婚登記，被告亦以97年3 月19日
    內授移移居彤第0000000000號處分書（下稱原處分）撤銷聲
    請人之長期居留許可。查聲請人已於臺灣地區生活11年，育
    有1 女，且已放棄大陸國籍，原處分如予執行，聲請人不知
    能否回復大陸國籍，恐成無國籍之人，且與聲請人之女永無
    見面之機會，並對未來可能涉及之行政救濟程序甚或親權訴
    訟，聲請人將無法在法庭上為自己主張權利，致損害憲法第
    16條所保障之訴訟權。又原處分所涉者僅及聲請人本身，並
    非維護公共利益所必要者，為此依行政訴訟法第116 條第3
    項規定聲請裁定停止執行。
四、經查原處分係於97年3 月19日作成，聲請人於97年3 月底提
    起訴願，如有急迫情事，本得於提起訴願時併依訴願法第93
    條第2 項規定申請停止執行，由訴願機關一併審酌。惟其並
    未向訴願機關申請，即逕向本院聲請裁定停止執行（見本院
    卷第32、33頁），復無事證可認有何緊急情事，非即時由行
    政法院予以處理，否則難以救濟，揆諸首開規定及說明，其
    停止執行之聲請，即無權利保護必要，應予駁回。
五、依行政訴訟法第104 條、民事訴訟法第95條、第78條，裁定
    如主文。
中    華    民    國    97    年     6    月   30     日
                    臺北高等行政法院第三庭
                              審判長法  官  姜  素  娥
                                    法  官  曹  瑞  卿
                                    法  官  楊  莉  莉
上為正本係照原本作成。
如不服本裁定，應於送達後10日內向本院提出抗告狀（須按他造
人數附繕本）。
中    華    民    國    97    年     6    月   30     日
                                    書記官  林  俞  文


司法院資訊處製作；財團法人民間司法改革基金會備份。
